【裁判字號】    98,簡,381
【裁判日期】    980731
【裁判案由】    水土保持法
【裁判全文】
臺北高等行政法院判決
                                       98年度簡字第381號
原      告  甲○○
被      告  花蓮縣政府
代  表  人  乙○○(縣長)
訴訟代理人  丙○○
            丁○○
上列當事人間因水土保持法事件，原告不服行政院農業委員會中
華民國97年12月9 日農訴字第0970150515號訴願決定，提起行政
訴訟，本院判決如下：
    主      文
原告之訴駁回。
訴訟費用由原告負擔。
    事實及理由
一、本件原分案字號為本院98年度訴字第229 號，並依通常訴訟
    程序審理，惟原告於訴訟繫屬中，撤回一部分之起訴，僅就
    行政機關所為罰鍰處分不服，因該標的金額在新臺幣( 下同
    ) 20萬元以下，依行政訴訟法第229 條第1 項第2 款、第2
    項規定及司法院民國92年9 月17日(92)院臺廳行一字第2368
    1 號令，應適用簡易程序，且依同法第233 條第1 項規定，
    得不經言詞辯論判決，先此敘明。
二、事實概要：
    原告擬具簡易水土保持申報書，向被告申請於花蓮縣富里鄉
    ○○段185 地號土地內從事農、林、漁、牧地之開發利用所
    需整坡作業，被告以96年11月19日府農保字第09601703970
    號函核准其依原地形、坡度之原作物清除作業，不得擅自以
    任何形式開挖整地與改變地形及設置平台、土石外運、新闢
    施工便道或清除周邊植被、深根性原有樹種在案。被告於97
    年6 月23日會同原告及相關單位人員現場勘查，發現原告開
    挖整地範圍除原核准範圍外，尚包括同地段184 地號，並修
    整平台、新闢道路，違規面積約4500平方公尺，爰認其有擴
    大開挖且未依核定簡易水土保持申報書施作之情事，以其違
    反水土保持法第23條第1 項規定，依同法第33條第1 項第2
    款及花蓮縣違反水土保持法案件罰鍰裁罰基準第2 點規定裁
    處原告20萬元罰鍰( 另關於限期改正處分部分已據原告撤回
    起訴) 。原告不服，提起訴願，經決定駁回，遂提起本件行
    政訴訟。
三、原告起訴主張略以：
  (一)原告依法申請中興段第185 地號簡易水土保持整坡作業程序
    ，經被告96年11月19日農保字第09601703970 號函核准辦理
    ，原告自97年起即依原有地型、地貌作業，僅清除雜草及修
    護原有邊坡，並無開挖及新建設施，亦無開闢整地設置平台
    及土石外運，被告並曾派員前往現場勘查植被復原情形；中
    興段第185 地號土地上，自73年起即已有道路雛形，並非原
    告開挖，原告所為僅回復地形地貌，被告似有誤解。
  (二)原告並未開發中興段第184 地號土地，並曾請國有財產局至
    現場勘察，國有財產局亦表示原告未曾開發中興段第184 地
    號土地，並曾來函致歉。
  (三)至於原處分卷第35頁至第38頁之照片，原告不知係被告於何
    時、至何地拍攝，原告土地上並未種植檳榔樹等情。並聲明
    求為判決撤銷訴願決定及原處分( 關於罰鍰部分) 。
四、被告則抗辯略謂：
  (一)被告以96年11月19日農保字第09601703970 號函核定原告提
    出之簡易水土保持申報書，同意為農耕使用所需，得依原地
    形、坡度為原作物清除作業，核准總面積為9,700 平方公尺
    以內，非前開核准項目，不得擅自以任何形式之開挖整地與
    改變地形及設置平台、土石外運、新闢施工便道或清除周邊
    植被、深根性原有樹種，且於施作範圍其下坡面應做好必要
    之水土保持截水設施維護，惟被告經由檢舉，於97年6 月23
    日現場會勘，案地內有開挖整地、整坡、修整平台及新闢便
    道之情形，且現場邊坡刨挖痕跡明顯，有現場照片可稽。另
    原核定使用範圍僅含中興段185 地號土地，而經現場勘查，
    原告違規使用範圍尚包括中興段第184 、185 地號土地。
  (二)故原告僅經核准於中興段第185 地號土地為地上作物清除，
    原告未經准卻從事平台、便道修築；又被告已函詢國有財產
    局，該土地並未出租，是原告未經申請核准即擅自開發中興
    段第184 地號土地，違規行為洵堪認定等語。並聲明求為判
    決駁回原告之訴。
五、本件兩造爭執要點在於原告有無未依原核定簡易水土保持申
    報書之項目及範圍施作之行為？
六、按水土保持法第4 條規定：「公、私有土地之經營或使用，
    依本法應實施水土保持處理與維護者，該土地之經營人、使
    用人或所有人，為本法所稱之水土保持義務人。」第12條第
    1 項第1 款規定：「水土保持義務人於山坡地或森林區內從
    事下列行為，應先擬具水土保持計畫，送請主管機關核定，
    如屬依法應進行環境影響評估者，並應檢附環境影響評估審
    查結果一併送核：一、從事農、林、漁、牧地之開發利用所
    需之修築農路或整坡作業。」第33條第1 項第2 款規定：「
    有下列情形之一者，處新台幣六萬元以上三十萬元以下罰鍰
    ：…二、違反第十二條至第十四條規定之一，未先擬具水土
    保持計畫或未依核定計畫實施水土保持之處理與維護者，或
    違反第二十三條規定，未在規定期限內改正或實施仍不合水
    土保持技術規範者。」；次按花蓮縣違反水土保持法案件罰
    鍰裁罰基準第2 點規定：「依本法第33條第1 項規定處分之
    事件，依附表1 之罰鍰分級表裁罰之。…違規面積4,001 至
    5,000 平方公尺者，罰鍰金額20萬元。」
七、經查：
  (一)原告前向被告申請在上開中興段185 地號土地內從事農、林
    、漁、牧地之開發利用所需整坡作業，經被告以96年11月19
    日府農保字第09601703970 號函核准其依原地形、坡度之原
    作物清除作業，不得擅自以任何形式之開挖整地與改變地形
    及設置平台、土石外運、新闢施工便道或清除周邊植被、深
    根性原有樹種在案。但經被告派員於97年6 月23日履勘現場
    結果，發現原告已逾原核准之上開185 地號土地範圍，擴及
    同地段184 地號土地，且未依核准依原地形、坡度之原作物
    清除作業，尚有修整平台、新闢道路之情事，違規面積約45
    00平方公尺等情，有卷附被告96年11月19日農保字第096017
    03970 號函（原處分卷第29頁）、現場實況示意圖及照片(
    見訴願卷第16至28頁) 可稽。
  (二)原告雖主張：渠係依申請時之原有地型、地貌作業，僅清除
    雜草及修護原有邊坡，並無開挖及新建設施，亦無開闢整地
    設置平台及土石外運云云。然查原告於上開土地上作業時，
    確有修築平台、闢設通道之情事，除據被告於97年6 月23日
    現場勘驗屬實，拍攝現場照片存證外，並有目擊者檢舉時所
    提出之97年5 月19日、同年6 月9 日現場照片在卷可憑( 見
    訴願卷第72頁、第73頁、第79至94頁) 。觀之上揭現場照片
    所示情況，土地上確有挖土機及推土機在場作業，而地形亦
    明顯可見開挖修築成平台及通道之情形甚明。是以原告諉稱
    ：僅清除雜草及修護原有邊坡云云，無從憑信。
  (三)又參之卷附原告違規施作平台及闢設便道之面積達4,509 平
    方公尺，亦有被告繪製定位測量現況圖在卷可稽( 見原處分
    卷第16至17頁) 。
八、綜上所述，原告上開主張各節均非可採。被告審認原告有未
    依原核定之簡易水土保持申報書所載之項目及範圍施作，違
    反水土保持法第23條第1 項之規定，適用同法第33條第1 項
    第2 款及參照花蓮縣違反水土保持法案件罰鍰裁罰基準第2
    點之規定，作成原處分裁處罰鍰20萬元部分，適用法律並無
    違誤，訴願決定予以維持，亦無不合，原告執前開情詞，訴
    請撤銷，為無理由，應予駁回。
據上論結，本件原告之訴為無理由，爰依行政訴訟法第233 條第
1 項、第98條第1 項前段，判決如主文。
中    華    民    國    98    年     7    月   31     日
                    臺北高等行政法院第二庭
                                    法  官  蔡  紹  良
上為正本係照原本作成。
本件以訴訟事件所涉及之法律見解具有原則性者為限，始得於本
判決送達後20日內向本院提出上訴狀並表明上訴理由，如已於本
判決宣示後送達前提起上訴者，應於判決送達後20日內補具上訴
理由（均按他造人數附繕本），且經最高行政法院許可後方得上
訴。
中    華    民    國    98    年     7    月   31     日
                                    書記官  林  俞  文


司法院資訊處製作；財團法人民間司法改革基金會備份。
